【裁判字號】    97,聲,413
【裁判日期】    971222
【裁判案由】    宣告沒收
【裁判全文】
臺灣臺東地方法院刑事裁定               97年度聲字第413號
聲  請  人  臺灣臺東地方法院檢察署檢察官
被      告  甲○○
上列被告因違反電子遊戲場業管理條例案件（93年度偵字第2500
號），聲請人聲請單獨宣告沒收（97年度執聲字第 370號），本
院裁定如下：
    主  文
扣案之電子賭博遊戲機「雪豹金象王」壹臺（含電子IC板貳片）
及新臺幣陸佰玖拾元均沒收。
    理  由
一、聲請意旨略以：被告甲○○自民國93年10月21日起，在臺東
    縣卑南鄉○○村○○○街 110號「KK檳榔攤」內之公眾得進
    出場所，擺置賭博性電動機具雪豹金象王 1臺，供不特定人
    賭博財物，迨於93年10月26日晚間8時50分（聲請書誤載為8
    時55分）許，為警當場查獲並扣得上開賭具 1臺及機檯內之
    賭資新臺幣（下同）690 元，其所涉犯違反電子遊戲場業管
    理條例第15條、第22條之罪及刑法第266條第1項之賭博罪乙
    案，業經臺灣臺東地方法院檢察署檢察官依刑事訴訟法第25
    3條之1規定為緩起訴處分確定在案，惟扣案之賭博性電動機
    具「雪豹金象王」1臺及機檯內賭資690元因屬被告所有，而
    供犯罪所用及犯罪所得之物，爰依刑事訴訟法第259條之1規
    定，聲請單獨宣告沒收等語。
二、按違禁物單獨宣告沒收，具有非拘束人身自由之保安處分性
    質，應適用裁判時之法律（最高法院73年度臺上字第6840號
    、87年度臺上字第1262號判決意旨可資參照），是刑法第40
    條雖於94年2月2日修正，並自95年7月1日起施行，然依上開
    說明，尚不生新舊法比較之問題，則單獨宣告沒收者，自應
    適用現行刑法第40條第 2項規定。次按違禁物或專科沒收之
    物得單獨宣告沒收；又當場賭博之器具與在賭檯或兌換籌碼
    處之財物，不問屬於犯人與否，沒收之，刑法第40條第 2項
    、第266條第2項分別定有明文，是當場賭博之器具與在賭檯
    或兌換籌碼處之財物既屬刑法絕對義務沒收之物，自屬專科
    沒收之物。再按若案件未起訴者，應由檢察官聲請法院以裁
    定沒收之，司法院18年院字第67號則著有解釋可參。
三、經查，被告甲○○未依電子遊戲場業管理條例規定辦理營利
    事業登記，本不得經營電子遊戲場業，竟仍基於經營電子遊
    戲場業及與不特定人賭博財物之概括犯意，自93年10月21日
    某時許起，擅自將其所有之「雪豹金象王」電子賭博遊戲機
    1臺，擺設在其所經營址設臺東縣卑南鄉○○村○○○街110
    號「KK檳榔攤」附設卡拉OK之公眾得出入場所內，並於營業
    時間插電營業，由不特定之成年人賭客每次投入硬幣10元至
    前開遊戲機內押注，如押中者可得分數，迨賭客不欲把玩時
    ，得依所得分數換取現金，並由退幣口退出歸該賭客所有，
    若未押中，賭資則由機具沒入而歸被告所有，以此方式經營
    電子遊戲場業及連續與不特定成年人賭博財物多次，迄至93
    年10月26日晚間 8時50分許，為警在上址查獲，並當場扣得
    被告前揭用以賭博之「雪豹金象王」電子賭博遊戲機 1臺（
    內含電子IC板2片，緩起訴處分書誤載為1片）及在該機具內
    而屬賭檯上之賭資10元硬幣共69枚，合計 690元，而被告所
    涉犯之違反電子遊戲場業管理條例第15條、第22條之罪及刑
    法第266條第1項前段之普通賭博罪，因屬法定本刑死刑、無
    期徒刑、或最輕本刑 3年以上有期徒刑以外之罪，經臺灣臺
    東地方法院檢察署檢察官於93年11月30日參酌被告無前科且
    自白犯行，並審酌刑法第57條所列事項及公共利益之維護後
    ，認以緩起訴為適當，而依刑事訴訟法第 253條之1第1項等
    規定，以93年度偵字第2500號案件為緩起訴處分，並於93年
    12月21日確定，而被告嗣已履行緩起訴條件，且上開緩起訴
    期間業已屆滿，該緩起訴處分未經撤銷等情，業據被告分別
    於警詢及偵查中供承無訛，並有前揭緩起訴處分書、臺東縣
    警察局臺東分局東興派出所現場紀錄表、扣押筆錄、扣押物
    品目錄表、保管條各1份、查獲現場及機檯照片計6張、臺灣
    臺東地方法院檢察署93年度保管字第 519號扣押物品清單、
    臺灣高等法院花蓮分院檢察署93年度上職議字第 797號處分
    書及臺灣高等法院被告前案紀錄表各 1份在卷可稽，足認前
    揭扣案之電子賭博遊戲機「雪豹金象王」1臺（含電子IC板2
    片）及現金 690元（10元硬幣計69枚），分屬被告當場賭博
    之器具與在賭檯之財物，均應依法宣告沒收之。準此，聲請
    人就上開扣案物聲請單獨宣告沒收，於法尚無不合，自應予
    以准許。另刑法第266條第2項就當場賭博之器具與在賭檯之
    財物，不問屬於犯人與否，既設有專科沒收之規定，復觀諸
    94年2月2日修正，並自95年7月1日起施行之刑法第40條第 2
    項修正理由「刑法分則或刑事特別法關於專科沒收之物，例
    如偽造之印章、印文、有價證券、信用卡、貨幣，雖非違禁
    物，然其性質究不宜任令在外流通，自有單獨宣告沒收之必
    要，爰於第2項增訂之」等語，是聲請人依刑事訴訟法第259
    條之1規定聲請單獨宣告沒收，所據容有誤會，附此敘明。
四、爰依刑法第266條第2項、第40條第2項規定，裁定如主文。
中    華    民    國    97    年    12    月    22    日
                  刑事第三庭  法  官  劉正偉
以上正本證明與原本無異。
如不服本裁定，應於裁定送達後5日內向本院提出抗告狀（須附
繕本）。
「切勿逕送上級法院」
                              書記官  王希文
中    華    民    國    97    年    12    月    23    日


司法院資訊處製作；財團法人民間司法改革基金會備份。
